臺灣高雄地方法院刑事判決　　　　　　　94年度交訴字第76號
公　訴　人　臺灣高雄地方法院檢察署檢察官
被　　　告　甲○○
選任辯護人　賴玉山律師
　　　　　　邱佩芳律師
　　　　　　楊瀚濤律師
上列被告因業務過失致死案件，經檢察官提起公訴（94年度偵字
第2598號），本院判決如下：
    主  文
甲○○從事業務之人，因業務上之過失致人於死，處有期徒刑壹
年貳月。
    事  實
一、甲○○考領有普通小型車駕駛執照，平日以每趟新臺幣（下
    同）100 元之代價，駕駛金美花店所有、車牌號碼2395-FA
    號之自用小貨車（下稱前開小貨車）為該店送花為業，係以
    從事駕駛為業務之人。於民國94年1 月1 日下午4 時50分許
    ，駕駛前開小貨車由長庚紀念醫院高雄分院（下稱長庚醫院
    ）出發，沿高雄縣鳥松鄉恆山巷往該巷與忠義路之3 岔路口
    （下稱前開3 岔路口）方向行駛，於甫通過前開3 岔路口時
    ，理當注意汽車行駛時，駕駛人應注意兩車併行之間隔，並
    隨時採取必要之安全措施，而依當時日間自然光線、柏油路
    面乾燥且無缺陷、道路無障礙物、視距良好，並無不能注意
    之情事。詎甲○○竟疏未注意及此，適有林建忠騎乘車牌號
    碼WQS-013 號輕型機車（下稱前開機車），沿同一路段、同
    向而行，亦疏未注意保持安全間隔，前開小貨車之車斗右後
    方之護架部位，乃與前開機車之左手把部位發生擦撞，林建
    忠因而人車倒地，致受有頭部外傷併顱內出血等傷害，嗣經
    送醫急救，延至同月3 日下午3 時許猶因傷重不治死亡。甲
    ○○則於肇事後，留在事故現場向前來處理之警員坦承肇事
    ，並願接受裁判。
二、案經林建忠之女乙○○訴由高雄縣政府警察局仁武分局報請
    臺灣高雄地方法院檢察署檢察官偵查起訴。
    理  由
壹、程序方面
    被告甲○○同意卷附道路交通事故調查表(一)、(二)、國軍高雄
    總醫院診斷證明書、道路交通事故現場圖（其上所繪之轉彎
    角度與所標示之道路名稱等項除外，參見下述貳一(二)之說明
    ）、被告酒精濃度測試值各1 紙，均得作為證據，本院審酌
    前開書面作成時之狀況，俱認為適當，依刑事訴訟法第159
    條之5 第1 項，應有證據能力。
貳、實體方面
一、訊據被告對其平日乃係以運送花卉為業，及其在前揭時點，
    於駕駛前開小貨車運送花卉途中，在前開3 岔路口與林建忠
    騎乘之前開機車發生擦撞，林建忠因而人車倒地、傷重死亡
    等節固不否認，惟矢口否認對於本案車禍事故之發生有何過
    失，並辯稱：當天我從長庚醫院出發後，即沿恆山巷而行，
    在該巷與忠義路3 岔路口時，忽然聽見碰一聲，我立即停車
    查看，發現林建忠已連人帶車倒地，由現場之道路分布狀況
    及雙方車輛均無車損等項研判，本案車禍事故應是林建忠在
    該3 岔路口，因欲左轉忠義路時有所不慎，即在路口中央撞
    上始終在恆山巷上直行、由我所駕駛之前開小貨車，再者，
    林建忠有肢體障礙，本不應該騎車，另當時氣溫甚低，應只
    有攝氏13度，是以我根本無法避免該次之擦撞而無過失可言
    云云。
(一)被告平日係以駕駛前開小貨車運送花卉為業，及其於前揭時
    點之送花途中，在前開3 岔路口附近與林建忠騎乘之前開機
    車發生擦撞，林建忠因而人車倒地、傷重死亡等事實，業經
    被告自陳明確，並有現場蒐證照片8 張、道路交通事故調查
    表(一)、(二)、國軍高雄總醫院診斷證明書各1 份在卷可憑，且
    林建忠確因本件車禍事故致因頭部外傷併顱內出血而死亡，
    亦即林建忠之死亡與本案車禍事故發生間存有相當因果關係
    等情，另並經臺灣屏東地方法院檢察署檢察官督同法醫師相
    驗明確，而製有相驗屍體證明書、驗斷書、相驗照片、勘驗
    筆錄等件附卷足稽，自俱堪認定。
(二)依卷附現場蒐證照片與被告所提之數張照片顯示：事發地點
    附近之前開3 岔路口，約呈「-<」型，亦即若自長庚醫院之
    所在沿恆山巷而行，恆山巷恰在此路口呈現右偏狀態，但轉
    彎角度尚未達90度，至另1 岔路之名稱則應為忠義路；核與
    測繪現場警員丙○○於本院審理中到庭結證稱：本案之道路
    事故現場圖是我繪製的，但現場之轉彎角度應該只有40至60
    度之間，並沒有圖示那麼彎曲，另當地之道路名稱我也不能
    確定，但我可以確定圖示之處為事故發生之確切地點等語相
    符，足認道路事故現場圖所繪之轉彎角度與所標示之道路名
    稱等項，係屬有誤，尚不得作為認定之基礎，惟其餘部分，
    諸如：現場刮地痕之有無，與事故車輛之停止、倒落位置等
    節，既無不實，自得採為本案事實認定之依據。又本案之道
    路事故現場圖雖有前述錯誤，然本院參諸卷附照片等件，既
    得以判明現場之道路分布狀況，自無為此進行現場履勘之必
    要，也併指明。
(三)事故發生後，前開機車倒落位置附近並無刮地痕，且該機車
    （除左手把外）之車體並無車損，有現場蒐證照片、道路事
    故現場圖在卷足資佐據，顯見前開機車於倒地後未經推移，
    則前開機車倒落之位置，應即為本案2 車發生擦撞之所在，
    易言之，本案車禍事故之確切地點，乃位於3 岔路口之右下
    方與右側恆山巷交接之處，而非路口中央之轉彎處；再參諸
    前揭現場蒐證照片等件另顯示之前開小貨事、機車停止、倒
    落時，其車頭方向均指向路口右側恆山巷之道路行向，且所
    指方向與道路行向完全平行乙節，業足認前開小貨車與機車
    ，在本案事故發生前，應均已完成右彎行為，而刻欲沿路口
    右側恆山巷繼續前行。本案之2 事故車既均已保持在直行狀
    態，自無何「右彎不當」之問題，是以臺灣省高屏澎區車輛
    行車事故鑑定委員會與臺灣省車輛行車事故覆議鑑定委員會
    之鑑定意見，應俱無足為本院判斷肇事責任之參考；至被告
    空言指稱係林建忠欲左轉忠義路時，不慎在路口中央撞擊其
    所駕小貨車，方造致本案車禍云云，非僅係屬無據，更顯悖
    於事實。
(四)卷附編號06、05現場蒐證照片另顯示：前開小貨車車斗右後
    方之護架位置，有一道擦痕，至前開機車，則是左手把部位
    留有與被告所駕小貨車車身顏色相同之藍色油漆等情；核與
    證人張東原另證稱：機車左手把有擦到，並留有藍色的油漆
    等語相符；另被告於警詢中亦自陳：我所駕駛之小貨車車斗
    右後方之護架部位有擦撞之痕跡，對方機車則是在左手把有
    撞擊之藍色油漆痕跡等語（參見94年1 月3 日警詢筆錄）；
    堪認前開小貨車、機車之車損，乃各自分布在車斗右後方之
    護架及左手把位置。被告雖嗣於審理中改稱雙方均無車損云
    云，惟與事實既有未合，自無由採信。又前開2 車車損各自
    之分布位置，於2 車均處於行駛狀態時，在高度上恰好相當
    ，亦有被告提出之照片附卷足資比對（參見本院卷第56頁反
    面）；另佐以前業認明之前開2 車在事故前均已在路口右側
    之恆山巷直行乙情，則前開小貨車與機車，乃係在沿恆山巷
    同向併行時，因小貨車車斗右後方之護架部位與機車左側把
    手部位發生擦撞，遂而發生本案車禍事故，至堪認定。
(五)按汽車行駛時，駕駛人應注意兩車併行之間隔，並隨時採取
    必要之安全措施，道路交通安全規則第94條第3 項定有明文
    。被告於前開時、地駕車，本應遵守上述交通安全規則之規
    定，且依卷附道路交通事故調查報告表(一)所載，本案車禍事
    故發生當時日間自然光線、柏油路面乾燥且無缺陷、道路無
    障礙物、視距良好等情狀，並無不能注意之情事；至被告另
    謂當天氣溫甚低、應只有攝氏13度云云，惟此部分所辯縱屬
    實，亦無由輕減被告之注意義務程度，且也無礙於被告之注
    意能力，併予指明。被告竟在其所駕小貨車與林建忠所騎機
    車沿恆山巷同向併行時，致令2 車發生擦撞，則其對於本案
    車禍之發生，自有疏未保持併行安全間隔之過失，且林建忠
    亦具同一過失甚明；又林建忠固存有肢體障礙，惟林建忠乃
    早於81年2 月14日經鑑定為有輕度肢體障礙，嗣於84年5 月
    1 日方考領駕駛執照各節，有卷附林建忠身心障礙手冊、駕
    駛執照各1 份可按，林建忠之肢體障礙既無礙於其駕駛執照
    之取得，自可推認該肢體障礙對於林建忠之騎乘輕型機車行
    為並無影響，則被告關於林建忠存有肢體障礙本不應該騎車
    之所辯，也無足採取至明。
(六)綜上所述，本案事證已臻明確，被告因駕車過失致林建忠死
    亡之犯行，堪以認定。
二、被告乃以從事駕駛為業務之人，其在載運花卉之執行業務過
    程中，不慎造致林建忠死亡，核其所為，乃係犯刑法第276
    條第2 項之業務過失傷害罪。又被告於肇事後留在事故現場
    向前來處理之警員坦承肇事，並願接受裁判乙情，業據證人
    張東原證述在卷，且由卷附酒精濃度測試值1 紙所示：被告
    於車禍發生後，旋即在事故發生現場接受警方酒測一節，亦
    可推之，是以被告對於未經發覺之犯罪自首而接受裁判，應
    依刑法第62條前段之規定，減輕其刑。審酌林建忠對於本案
    車禍事故之發生，雖亦同具疏未保持安全併行間隔之過失，
    惟被告之前揭過失行為，業已造成林建忠死亡此一重大且無
    以回復之損害，及被告迄未與林建忠之家屬達成和解，且於
    本院審理中，一再扭曲事實、飾詞強辯，概無絲毫悛悔之意
    ，犯後態度甚為不佳等一切情狀，本院認公訴人請求量處被
    告有期徒刑10月，尚嫌過輕，爰量處如主文所示之刑，以示
    警懲。
據上論斷，應依刑事訴訟法第299 條第1 項前段，刑法第276 條
第2 項、第62條前段，罰金罰鍰提高標準條例第1 條前段，判決
如主文。
本案經檢察官丁○○到庭執行職務。
中　　華　　民　　國　　94　　年　　11　　月　　25　　日
                  交通法庭  審判長法  官  徐美麗
                                  法　官  楊淑珍
                                  法　官  莊珮吟
以上正本證明與原本無異。
如不服本判決，應於判決送達後10日內，向本院提出上訴狀。
中　　華　　民　　國　　94　　年　　11　　月　　25　　日
                                  書記官  蔡妮君
附錄本案所犯法條：
刑法第276 條
因過失致人於死者，處2 年以下有期徒刑、拘役或2,000 元以下
罰金。
從事業務之人，因業務上之過失犯前項之罪者，處5 年以下有期
徒刑或拘役，得併科3,000 元以下罰金。
